【裁判字號】    99,監宣,81
【裁判日期】    990524
【裁判案由】    聲請監護宣告等
【裁判全文】
臺灣高雄地方法院民事裁定              99年度監宣字第81號
聲  請  人  葉許波嬌
            即許波嬌
            甲○○
上列聲請人聲請監護宣告事件，本院裁定如下：
    主    文
宣告乙○○（男、民國○○年○ 月○○日生、身分證統一編號：Ｚ000
000000號）為受輔助宣告之人。
選定甲○○（女、民國○○年○ 月○ 日生、身分證統一編號：Ｚ000
000000號）為受輔助宣告人乙○○之輔助人。
聲請費用新臺幣壹仟元由受輔助宣告之人乙○○負擔。
    理    由
一、本件聲請意旨略以：相對人乙○○為聲請人葉許波嬌( 即許
    波嬌) 之子、聲請人甲○○之胞弟，乙○○自民國98年間起
    ，因罹患情感性精神病，有情緒高昂、激躁易怒、行為忙碌
    、花錢量多等情形，致短短數月，每月刷卡消費金額均高出
    薪資所得數倍，雖經延醫診治，仍不見起色，且其精神功能
    持續退化，已達不能為意思表示或受意思表示，或不能辨識
    其意思表示之效果，已達受監護宣告之程度，聲請人爰依法
    聲請本院准予對乙○○為監護宣告等語。
二、按「法院對於監護之聲請，認為未達第1 項之程度者，得依
    第15條之1 第1 項規定，為輔助之宣告」。次按「對於因精
    神障礙或其他心智缺陷，致其為意思表示或受意思表示，或
    辨識其意思表示效果之能力，顯有不足者，法院得因本人、
    配偶、四親等內之親屬、最近一年有同居事實之其他親屬、
    檢察官、主管機關或社會福利機構之聲請，為輔助之宣告。
    」，民法第14條第3 項、第15條之1 第1 項分別定有明文。
    再按「第597 條至第604 條、第605 條第2 項及第606 條至
    第618 條之規定，於輔助宣告聲請事件準用之。」，民事訴
    訟法第624 條之1 第3 項定有明文。末按「法院應於鑑定人
    前訊問應受監護宣告之人。但有礙難訊問之情形或恐有害其
    健康者，不在此限。」、「監護之宣告，非就應受監護宣告
    之人之精神或心智狀況訊問鑑定人後，不得為之。」、「受
    輔助宣告之人，應置輔助人。輔助人及有關輔助之職務，輔
    助人及有關輔助之職務，準用1095條、第1096條、第1098條
    第2 項、第1100條、第1102條、第1103條第2 項、第1104條
    、第1106條、第1106條之1 、第1109條、第1111條至第1111
    條之2 、第1112條之1 及第1112條之2 之規定。」，民事訴
    訟法第602 條第1 項、第603 條、民法第1113條之1 亦分別
    定有明文。
三、聲請人主張之上開事實，業據其提出信用卡消費帳單5 份、
    財團法人天主教聖馬爾定醫院診斷證明書1 份、戶籍謄本3
    份等件為證，並經本院囑託臺灣嘉義地方法院對乙○○進行
    鑑定程序，經臺灣嘉義地方法院法官於99年5 月3 日在鑑定
    人蔡湘怡醫師面前訊問乙○○之結果，認其言語正常，行動
    自由，對法官所問問題尚能回答，亦可指認親人，惟經鑑定
    人蔡湘怡醫師鑑定後認為：「受鑑定人有躁鬱症，出現多話
    、挑釁行為、購買慾強，睡眠減少，因為停車問題與警員發
    生衝突糾紛，被警員送來醫，據當事人女兒陳述當場與警員
    發生糾紛時聲請人也在場，也同意警員將他送醫，經過治療
    後，狀況沒有改善，但現在仍無法完全恢復，受鑑定人之前
    有憂鬱症，且之前之工作能力薪水也是如他自己所說的優良
    ，是電子新貴沒錯，現在對於挑釁行為、睡眠行為都改善了
    ，但對於現實生活方面，及對於使用金錢方式沒有改善，對
    計劃現實感並沒有改善，之前被送來醫院時狀況十分嚴重，
    會對護士性挑釁行為，現在比較改善了，故其為意思表示或
    受意思表之能力應為輔助宣告」等語（見臺灣嘉義地方法院
    99 年5月3 日勘驗筆錄），是乙○○因罹患情感性精神病致
    已達其為意思表示或受意思表示，或辨識其意思表示之能力
    顯有不足之程度，爰依職權宣告乙○○為受輔助宣告之人。
四、次查，聲請人葉許波嬌為受輔助宣告人乙○○之母，聲請人
    甲○○為受輔助宣告人乙○○之胞姐，有戶籍謄本2 份在卷
    可參，其等間關係密切，且聲請人甲○○有意願擔任受輔助
    宣告人輔助人。本院審酌，聲請人為受輔助宣告人之胞姐，
    為親密之親屬，應能善盡照顧養護本件受輔助宣告人之義務
    ，並對本件受輔助宣告人之財產處分善盡監督義務，本院認
    為由聲請人甲○○任乙○○之輔助人，最能符合本件受輔助
    宣告之人之最佳利益，爰選定聲請人甲○○為本件受輔助宣
    告之人之輔助人。
五、又法院為輔助宣告時，受輔助宣告之人對其財產仍具處分權
    能，輔助人僅於民法第15條之2 第1 項等事件對於輔助宣告
    之人之行為具有同意與否之權限，從而本件輔助人無須開具
    財產清冊陳報法院，附此敘明。
六、依民事訴訟法第608 條第1 項，裁定如主文。
中    華    民    國    99    年    5     月    24    日
                   家事法庭     法  官  郭佳瑛
正本係照原本作成。
如不服本裁定關於選定監護人及指定會同開具財產清冊之人等部
分，應於送達後十日內向本院提出抗告狀，並繳納抗告費新臺幣
1千元；其餘關於宣告監護之部分，不得抗告。
中    華    民    國    99    年    5     月    24    日
                                書記官  曾小玲

司法院資訊處製作；財團法人民間司法改革基金會備份。
